# 认缴制下尚未出资的股权投资会计核算问题

提问人：cherry0910 时间：2021-07-27 21:34:00
请教陈版，如题：
A公司是IPO拟申报企业（申报期：2018-2020年）， 2018 年 12 月，A公司与G公司的原股东签订《增资扩股确认书》，约定A公司以 8000 万元“知识产权-专有技术”入股，占股12%。根据G公司的公司章程规定，A公司的出资期限为 2018 年 12 月 30 日。公司设董事会，成员为 3 人，由股东会选举产生。董事任期 3 年，任期届满，可连选连任。增资扩股协议及公司章程均未约定“投资方按认缴比例享有股东权利”。
截至 2021 年 6 月 30 日，A公司尚未转让专有技术，也未以其他方式实缴出资，自始未委派董事和管理人员参与G公司的经营管理。
存在的问题：
1 、【法律问题】A公司超过了章程规定的时间，尚未缴足出资，需要承担违约责任。A公司拟与其他股东协商，签订协议豁免A公司未按时出资的违约责任。
2 、【法律问题】A公司不存在拟转让的“知识产权—专有技术”，该种出资方式在实际上不可行，公司拟与G公司其他股东沟通，通过股东会决议，同意A公司变更出资方式，改为货币出资，同时延长出资时间至 2050 年。
3 、【财务问题】
问题 1 ：A公司在申报期内， 2018 年是否需要确认长期股权投资，2019-2020年根据新准则变更为交易性金融资产或其他权益工具投资？
处理意见一：增资扩股协议、公司章程中，虽然有明确约定认缴出资的时间和金额，但未明确投资方按认缴比例享有股东权利。属于一项未来的出资承诺，A公司不确认金融负债及相应的资产。
依据：《监管规则适用指引—会计类第 1 号》： “二、认缴制下尚未出资的股权投资
认缴制下，投资方在未实际出资前是否应确认与所认缴出资相关的股权投资，应结合法律法规规定与具体合同协议确定，若合同协议有具体约定的，按照合同约定进行会计处理；合同协议没有具体约定的，则应根据《公司法》等法律法规的相关规定进行会计处理。对于投资的初始确认，若合同明确约定认缴出资的时间和金额，且投资方按认缴比例享有股东权利，则投资方应确认一项金融负债及相应的资产；若合同没有明确约定，则属于一项未来的出资承诺，不确认金融负债及相应的资产。”
处理意见二：根据目前已生效的公司章程和增资扩股协议，A公司的出资期限已到期，A公司已明确承担出资责任，理应确认一项金融负债及相应的资产。
问题 2 ：问题 1 按“处理意见二”处理的情况下，如果在 2021 年 7 月，G公司股东会决议：同意豁免A公司出资违约责任、同意A公司改变出资方式及延长出资期限，那A公司是否可凭借该项股东会决议，冲减已确认的金融负债及相应的资产？
针对财务问题，请教陈版：问题 1 ，应该按“处理意见一”还是“处理意见二”处理？
问题 2 ，A公司是否可冲减已确认的金融负债及相应的资产？谢谢！

回答人：chenyiwei
1 、问题 1 ：赞同处理意见 1 ，即在尚未实际享有股东权利的情况下，不确认长期股权投资（或金融资产）和应付投资款，但应在附注中披露该出资承诺，并就按照原协议应向G公司其他股东承担的违约责任确认预计负债。
2 、问题 2 ：如果已确认金融资产和相关负债的，则应作为前期差错予以更正处理。